最高法院刑事判決　　　　　　　　　　　　　　　八十六年度台上字第五九○二號
　　上　訴　人　乙○○
　　選任辯護人　黃進祥律師
　　　　　　　　曾子珍律師
　　　　　　　　薛西全律師
　　上　訴　人　丙○○
　　選任辯護人　侯勝昌律師
　　　　　　　　黃奉彬律師
　　上　訴　人　甲○○
右上訴人等因違反麻醉藥品管理條例等罪案件，不服台灣高等法院高雄分院中華民國
八十六年七月十七日第二審判決（八十六年度上訴字第九二一號，起訴案號：台灣屏
東地方法院檢察署八十五年度偵字第六四九五、六四九六號），提起上訴，本院判決
如左：
    主  文
原判決關於乙○○、丙○○部分及甲○○非法販賣化學合成麻醉藥品部分撤銷，發回
台灣高等法院高雄分院。
其他上訴駁回。
    理  由
一關於發回部分：
本件原判決認定上訴人乙○○、丙○○與已判決確定之王清發共同基於非法販賣化學
合成麻醉藥品安非他命之概括犯意聯絡，於民國八十五年七月間，高雄市○○○路華
園飯店合議，分由丙○○赴大陸與台籍之男子呂寶龍（年籍、住所不詳）接洽在台接
運安非他命事宜，王清發則負責國內銷售。商議已定，於八十五年八月間，丙○○即
奉乙○○之指示，出境前往大陸福州市之租住處，與據乙○○提供郭宅電話地址尋來
之呂寶龍面洽交貨事宜；丙○○返台後告知取貨方式。乙○○、丙○○、王清發三人
即基於非法運輸安非他命之決議，推由丙○○於八十五年九月十七日，駕駛王清發所
有之車牌號碼ＹＩ－九六○七號自用小客車，前往台北縣三重交流道下附近堤岸旁之
加油站邊，將上開自用小客車之後行李箱虛掩。翌（十八）日即有不詳年籍之人將安
非他命一百零五公斤裝載於上開ＹＩ－九六○七號自用小客車後車箱內。丙○○於同
（十八）日上午十時，再前往上開停車地點駕駛該車返回高雄市。同日下午五時許，
丙○○在高雄市三民區○○○○○路口將載有安非他命之ＹＩ－九六○七號自用小客
車交予王清發，由王清發運往高雄市○○區○○路一一四巷四號住處之地下室內藏放
。再依乙○○所指示，伺機將安非他命以每公斤最低起價新台幣（下同）二十八萬元
銷售。溢出起價之款項歸為王清發之佣金（售出取得之價金則於出售數日結算）。王
清發並於其上開住處地下室，以水瓢、磅秤、塑膠袋等器具先予分裝一袋重約三公斤
之安非他命以手提袋盛裝。於八十五年九月十八日二十時許，在高雄市○○街附近，
以每公斤三十萬元之代價販售予趙昭明共毛重三公斤之安非他命之犯意，曾於八十五
年八月間，委託王清發代為尋找安非他命貨源。甲○○於同年九月十八日接獲王清發
告知已有安非他命後，即於當（十八）日晚間駕車南下投宿於高雄市哥倫比亞旅館二
一六號房。王清發於九月十九日上午九時許，前往上開汽車旅館與甲○○會面。兩人
商議每公斤之價格為四十萬元，並當場由甲○○交付四十萬元予王清發。旋王清發返
回其所藏之安非他命住所，取出一公斤之安非他命，置於所有牌照ＹＩ－九六○七號
自用小客車內以紅色塑膠購物袋盛裝，先以電話通知甲○○前往高雄市○○路、鼎金
路口晤面。甲○○與友人廖坤亮駕駛所借之牌照ＷＦ一一九一號自用小客車前往約定
地點，王清發則搭乘計程車前往與之會合。王清發改乘甲○○所駕之自小客車至高雄
市○○路、鼎金路口，王清發下車至牌照ＹＩ－九六○七號車內取出預藏之安非他命
交予甲○○持有之後，即為預先埋伏之專案小組人員查獲等情。因而撤銷第一審關於
乙○○、丙○○部分之判決，改判論處乙○○、丙○○共同連續非法販賣化學合成麻
醉藥品罪刑。並維持第一審論處甲○○非法販賣化學合成麻醉藥品罪刑，駁回甲○○
在第二審之上訴，固非無見。
惟查：(一)按麻醉藥品管理條例第十三條之一第二項第一款之非法運輸、販賣化學合成
麻醉藥品罪，以行為人有營利之目的意思，而運輸販入或賣出化學合成麻醉藥品或二
者兼而有之之犯行者為其構成要件。故行為人有無營利意思之目的條件自應於事實欄
內為詳實之記載，然後於理由內說明其憑於認定之證據及其認定之理由，始為適法。
原判決關於上訴人乙○○、丙○○非法運輸、販賣化學合成麻醉藥品罪，甲○○非法
販賣化學合成麻醉藥品罪既未於事實欄記載有無營利之意思，復未於理由內說明憑以
認定之證據及其認定之理由，已非適法。(二)原判決認乙○○、丙○○所犯非法運輸化
學合成麻醉藥品罪與非法販賣化學合成麻醉藥品罪二罪，有「方法結果之牽連關係」
，竟認為「想像競合犯」（見理由欄倒數第十、九行），理由顯相矛盾。且於理由
欄雖認應依刑法第五十五條規定從一重處斷，惟據上論結欄未引用該法條，亦有疏
漏。(三)按有罪之判決書對於被告有利之證據不採納者，應記載其理由，刑事訴訟法第
三百十條第二款定有明文。經查甲○○一再否認王清發已將安非他命交付伊。王清發
於原審亦供稱：安非他命還未交給甲○○即為警查獲等語（見原審卷第一二三頁）。
此與犯罪是否既遂攸關，就此有利甲○○之證據，何以不足採信，原判決並未說明其
理由，同有理由不備之違法。上訴意旨指摘原判決此部分不當，非無理由，應認有發
回更審之原因。
二駁回部分：
按刑事訴訟法第三百七十六條所列各罪之案件，經第二審判決者，不得上訴於第三審
法院。又肅清煙毒條例之罪，以高等法院或其分院為終審法院，亦為肅清煙毒條例第
十六條所明定。本件上訴人甲○○因非法吸用化學合成麻醉藥品案件，原審係依麻醉
藥品管理條例第十三條之一第二項第四款論處罪刑，核屬刑事訴訟法第三百七十六條
第一款之案件。又其因施用毒品案件，原審依肅清煙毒條例第九條第一項論處罪刑。
依首開說明，既經第二審判決，自不得上訴於第三審法院，上訴人竟復提起上訴，顯
為法所不許。
據上論結，應依刑事訴訟法第三百九十五條前段、第三百九十七條，第四百零一條，
判決如主文。
中      華      民      國    八十六    年      十      月      三      日
                              最高法院刑事第十庭
                                  審判長法官  吳  雄  銘
                                        法官  池  啟  明
                                        法官  陳  宗  鎮
                                        法官  石  木  欽
                                        法官  吳  火  川
      右正本證明與原本無異
                                              書  記  官
中      華      民      國    八十六    年      十      月      八      日
